【裁判字號】    95,重訴,309
【裁判日期】    970129
【裁判案由】    清償債務
【裁判全文】
臺灣桃園地方法院民事判決             95年度重訴字第309號
原      告  壬○○丙○○之承.
            辛○○丙○○之承.
兼上列 1人
法定代理人  癸○○丙○○之承.
原      告  丁○○    住台北市○○○路170巷4號之7
            庚○○    住同上
兼前列5人
訴訟代理人  乙○      住同上
被      告  甲○○    住桃園縣.
                      住台北市○○區○○街173號4樓
            張斳芮原名張金鳳.
                      住桃園縣.
                      住台北市○○區○○街173號4樓
上列當事人間請求清償債務事件，於民國97年1 月15日言詞辯論
終結，本院判決如下：
    主  文
被告應給付原告癸○○、壬○○、辛○○新臺幣肆佰伍拾萬元及
自民國九十年九月二十八日起至清償日止，按週年利率百分之九
點六二五計算之利息。
被告應給付原告乙○新臺幣拾萬元，及自民國九十年九月二十
八日起至清償日止，按週年利率百分之九點六二五計算之利息。
被告應給付原告丁○○新臺幣佰萬元，及自民國九十年九月二
十八日起至清償日止，按週年利率百分之九點六二五計算之利息
。
被告應給付原告庚○○新臺幣陸佰萬元，及自民國九十年九月二
十八日起至清償日止，按週年利率百分之八點三計算之利息。
原告其餘之訴駁回。
訴訟費用由被告負擔。
本判決原告勝訴部分於原告癸○○、壬○○、辛○○以新臺幣壹
佰伍拾萬元、原告乙○以新臺幣壹拾萬元、原告丁○○以新臺幣
壹佰萬元、原告庚○○以新臺幣貳佰萬元，為被告供擔保後，得
假執行。
原告其餘之假執行聲請駁回。
    事實及理由
壹、程序方面：
一、本件被告甲○○、張斳芮（原名張金鳳）經合法通知，均未
    於言詞辯論期日到場，核無民事訴訟法第386 條所列各款情
    形，爰依原告之聲請，由其一造辯論而為判決。
二、按當事人死亡者，訴訟程序在有繼承人、遺產管理人或其他
    依法令應續行訴訟之人承受其訴訟以前當然停止，民事訴訟
    法第168 條定有明文。本件原告丙○○於訴訟進行中之民國
    96年5 月19日死亡，其繼承人壬○○、辛○○、陳麗貞於96
    年10月8 日具狀聲明承受本件訴訟，核與前開規定相符，應
    予准許。
三、再按訴狀送達後，原告不得將原訴變更或追加他訴，但請求
    之基礎事實同一者或減縮應受判決事項之聲明者，不在此限
    ，民事訴訟法第255 條第1 項第2 、3 款分別規定甚明。本
    件原告原起訴聲明為：(1)被告應給付原告乙○、丙○○新台
    幣（下同）480 萬元，及自84年4 月1 日起至清償日止，按
    週年利率9.625%計算之利息。(2)被告應給付原告乙○、丁○○300 萬元，及自84年10月18日起至清償日止，按週年利率
    9.625%計算之利息。(3)被告應給付原告乙○、戊○○、庚○○600 萬元，及自84年10月16日起至清償日止，按週年利率
    9.625%計算之利息；(4)原告願供擔保請准宣告假執行。嗣原
    告於本院96年10月8 日言詞辯論期日變更聲明為：(1)被告應
    連帶給付原告癸○○、壬○○、辛○○450 萬元及自84年4
    月1 日起至清償日止，按週年利率9.625%計算之利息。(2)被
    告應連帶給付原告乙○30萬元，及自84年4 月1 日起至清償
    日止，按週年利率9.625%計算之利息。(3)被告應連帶給付原
    告丁○○300 萬元，及自84年10月18日起至清償日止，按週
    年利率9.625%計算之利息。(4)被告應連帶給付原告庚○○60
    0 萬元，及自84年10月16日起至清償日止，按週年利率9.62
    5%計算之利息，並撤回原告戊○○之請求部分。經查其聲明
    之變更所據以請求法院判決之基礎事實係屬同一，所利用的
    訴訟及證據資料亦具有同一性，且僅係單純變更應受判決事
    項聲明，核與上揭法律規定相符，應予准許。
貳、實體方面：
一、原告起訴主張：
  (一)被告2 人為夫妻，其2 人於84年3 月間以事業上需要資金週
    轉為由共同向原告乙○及原告壬○○、辛○○、癸○○之被
    繼承人丙○○借款，丙○○乃以其所有坐落台北市○○段○○段286 地號土地，及其上同段817 建號（即門牌號碼台北
    市○○○路○ 段36巷20號4 樓）之建物，向銀行申辦貸款後
    借給被告2 人450 萬元，原告乙○則另借予被告2 人30萬元
    ，被告2 人乃於84年4 月1 日書立借款480 萬元之借據，約
    定借款日期為84年4 月1 日，償還日期為85年4 月1 日，並
    約定利息自借款日起每月按應付銀行之貸款利息計算（此筆
    原告得請求之利息為週年利率9.625%），如逾期未繳納利息
    視同本金全部到期。
  (二)被告2 人復於84年10月間以搶救事業為由向原告丁○○借款
    ，原告丁○○以其所有坐落台北縣永和市○○段474 地號土
    地，及其上同段1668建號（即門牌號碼台北縣永和市○○路
    15號5 樓）之建物，向銀行申辦貸款借給被告2 人300 萬元
    ，被告2 人乃於84年10月18日書立借據，約定借款日期為84
    年10月18日，其中130 萬元償還日期為84年11月18日，另
    170 萬元償還日期為84年11月25日，並均約定利息自借款日
    起每月按應付銀行之貸款利息計算（此筆原告得請求之利息
    為週年利率9.625%）。
  (三)被告2 人另再於84年10月間同以搶救事業為由向原告庚○○
    借款，原告庚○○以其所有坐落台北市○○區○○段2 小段
    665 地號土地，及其上同段869 建號（即門牌號碼台北市○○街33巷20號4 樓）之建物，向臺灣銀行南門分行申辦貸款
    借予被告2 人600 萬元，被告2 人乃於84年10月16日書立借
    據，約定借款日期為84年10月16日，償還日期為85年10月16
    日，並約定利息自借款日起每月按應付銀行之貸款利息計算
    ，如逾期繳納利息視同本金全部到期。
  (四)詎上開各筆借款屆期後，被告2 人竟未依約按期償還本息，
    迭經催討，均未獲置理，被告2 人曾於87年1 月5 日就上述
    借款之清償事宜至訴外人己○○律師處書立切結書，內載被
    告2 人願自87年5 月1 日起6 個月按月償還5 萬元、自87年
    11 月1日起至清償日止，按月償還10萬元，被告且口頭承諾
    應於94年底清償完畢，然被告仍未清償，為此，爰依民法第
    477 條、第478 條規定，提起本件訴訟。
  (五)並聲明：
    1.被告應連帶給付原告癸○○、壬○○、辛○○450 萬元及
      自84年4 月1 日起至清償日止，按週年利率9.625%計算之
      利息。
    2.被告應連帶給付原告乙○30萬元，及自84年4 月1 日起至
      清償日止，按週年利率9.625%計算之利息。
    3.被告應連帶給付原告丁○○300 萬元，及自84年10月18日
      起至清償日止，按週年利率9.625%計算之利息。
    4.被告應連帶給付原告庚○○600 萬元，及自84年10月16日
      起至清償日止，按週年利率9.625%計算之利息。
    5.願供擔保，請准宣告假執行。
二、被告甲○○、張斳芮均未於言詞辯論期日到場，惟據其前所
    提出之書狀為如下聲明及陳述：被告2 人均否認有向原告借
    貸上述借款。又本件原告利息請求自84年4 月1 日、及同年
    10月18日起算，依民法第126 條規定，已罹於5 年之請求權
    時效等語資為抗辯，並聲明：駁回原告之訴。
三、本院之判斷：
  (一)上開原告主張之事實，業據其提出與其所述相符之借據3 紙
    、切結書1 紙、臺灣板橋地方法院87年度票字第7316號、87
    年度票字第7315號、87年度票字第7317號准許本票強制執行
    裁定書影本附卷可稽。被告雖具狀否認向原告借款，惟查，
    觀諸原告所提出之被告2 人簽名於其上的借據3 紙內容，其
    上均已載明被告2 人「借到」原告所主張借貸之款項；參以
    ，證人己○○亦證稱：伊是按照兩造的意思書立切結書，被
    告2 人係親自在伊面前於切結書上簽名等語，是綜合上述本
    院調查證據之結果，原告之主張，堪信為真實，被告所辯，
    尚無足採。
  (二)按稱消費借貸者，謂當事人一方移轉金錢或其他代替物之所
    有權於他方，而約定他方以種類、品質、數量相同之物返還
    之契約。借用人應於約定期限內，返還與借用物種類、品質
    、數量相同之物。利息或其他報償，應於契約所定期限支付
    之，民法第474 條、第478 條前段、第477 條前段項分別定
    有明文。被告既向原告借得前開款項，且已屆清償期被告仍
    未清償，原告自得請求被告給付系爭借款本金及利息。又按
    數人負同一債務，而其給付可分者，除法律另有規定或契約
    另有訂定外，應各平均分擔之；又數人負同一債務，明示對
    於債權人各負全部之責任者，始為連帶債務人，債權人方得
    對之請求全部之給付，此觀諸民法第271 條前段、第272 條
    第1 項、第273 條第1 項規定甚明。本件原告主張被告2 人
    共同向渠等借款，依原告起訴狀之主張，原告與被告間並無
    約定借款人各負償還全部借款之責，而本件金錢借貸之性質
    尚非不可分給付，故本件應非連帶債務，原告聲明請求被告
    連帶給付，尚屬無據。
  (三)再按請求權，因15年間不行使而消滅。但法律所定期間較短
    者，依其規定。利息、紅利、租金、贍養費、退職金及其他
    1 年或不及1 年之定期給付債權，其各期給付請求權，因5
    年間不行使而消滅，民法第125 條及第126 條分別定有明文
    。原告請求被告給付系爭各筆借款如前述貳、一、(五)原告聲
    明所示之利息，因被告就各該筆借款之利息為時效抗辯，而
    查原告請求之系爭借款利息部分依民法第126 條規定，應適
    用5 年之短期消滅時效。本件原告係於95年9 月27日提起本
    件訴訟，有本院收文戳章蓋於原告起訴狀可查，則自該日往
    前推算5 年，原告於90年9 月27日以前發生之利息請求權，
    已因5 年間不行使而時效消滅，被告自得拒絕給付，被告就
    此部分所為消滅時效之抗辯，要屬有據，故原告請求被告給
    付在90年9 月27日以前之系爭借款利息部分，為無理由，而
    其請求自90年9 月28日起算之利息，則為有理由。又查，本
    院函查原告庚○○向臺灣銀行南門分行申辦貸款之資料，據
    覆原告庚○○之貸款已於87年12月30日清償全部借款，而自
    86年7 月21日起原告向該銀行貸款之利率即為年息8.3%，一
    直至清償完畢為止，均為上開利率，此有臺灣銀行南門分行
    96年3 月7 日南門營字第09600008951 號函附卷可憑，因本
    件原告庚○○得向被告2 人請求之利息為自90年9 月28日起
    算之利息請求權，故原告庚○○得向被告2 人請求之利息應
    為年息8.3%，原告庚○○逾此利率之利息請求，為無理由。
四、從而，原告依消費借貸之法律關係請求(1)被告應給付原告癸○○、壬○○、辛○○450 萬元及自90年9 月28日起至清償
    日止，按週年利率9.625%計算之利息。(2)被告應給付原告乙○30萬元，及自90年9 月28日起至清償日止，按週年利率
    9.62 5 %計算之利息。(3)被告應給付原告丁○○300 萬元，
    及自90年9 月28日起至清償日止，按週年利率9.625%計算之
    利息。(4)被告應給付原告庚○○600 萬元，及自90年9 月28
    日起至清償日止，按週年利率8.3%計算之利息，為有理由，
    應予准許；渠逾此部分之請求，為無理由，應予駁回。
五、本件事實已臻明確，兩造其餘之攻擊或防禦方法，及未經援
    用之證據，經本院斟酌後，認為與判決基礎之事實並無影響
    ，均不足以影響本裁判之結果，自無庸一一詳予論駁之必要
    ，併此敘明。
六、原告陳明願供擔保，聲請宣告假執行，經核有關原告勝訴部
    分，合於法律規定，爰酌定相當擔保金額准許之，至於原告
    敗訴部分，其假執行之聲請，因訴之駁回而失所附麗，應併
    予駁回，附此敘明。
七、訴訟費用負擔之依據：民事訴訟法第79條、第85條第1 項前
    段。
中    華    民    國    97    年    1     月    29    日
                  民事第三庭    法  官  林曉芳
以上正本係照原本作成。
如對本判決上訴，須於判決送達後20日內向本院提出上訴狀。
中    華    民    國    97    年    1     月    29    日
                                書記官  邱飛鳴


司法院資訊處製作；財團法人民間司法改革基金會備份。
